臺灣臺中地方法院刑事判決　　　　　　94年度易字第1251號
公　訴　人　臺灣臺中地方法院檢察署檢察官
被　　　告　甲○○
選任辯護人　劉佳田律師
上列被告因詐欺案件，經檢察官提起公訴（93年度偵緝字第205
號），本院判決如下：
    主    文
甲○○連續意圖為自己不法之所有，以詐術使人將本人之物交付
，處有期徒刑貳年。
    事    實
一、甲○○係凌聖企業股份有限公司（下稱凌聖公司）之負責人
　  ，自民國八十九年間與泰國商蘇拉吉股份有限公司（下稱蘇
　　拉吉公司）間已有買賣裸鑽之生意往來，其於九十年三月間
    業務量遽減，財務狀況不佳，多次典當財物以週轉，其明知
    已無資力，竟自九十年四、五月至七月間止（起訴書誤載為
    七月），基於意圖為自己不法所有之概括犯意，隱瞞已無資
    力之事實，並簽發如附表所示同額之支票以支付貨款取信蘇
    拉吉公司，在臺中市○○路○段一０一號十一樓之一凌聖公
    司及臺北敦化南路一段二二五號九樓之六蘇拉吉公司向蘇拉
    吉公司多次購買裸鑽，致使蘇拉吉公司陷於錯誤而先後交付
    價值新臺幣（下同）二千零八十九萬七千八百元之裸鑽與甲
    ○○，得手後即持裸鑽至當鋪典當。復承前概括犯意，於九
    十年十一月十日下午至臺北市世界貿易中心珠寶展現場，向
    蘇拉吉公司詐購裸鑽，並表示將開立寄送支票一紙以取信蘇
    拉吉公司，致使蘇拉吉公司陷於錯誤而交付約價值二百四十
    三萬二千八百二十元之裸鑽，甲○○取前開裸鑽後，即分別
    交由張錡益及李冠諭（均另案為不起訴處分）至城市當鋪及
    永大當鋪典當以換取現金，而連續向蘇拉吉公司詐取價值二
    千三百三十三萬六百二十元之裸鑽。其支票存款帳戶於九十
    年十一月十二日跳票，其本人亦於同年十一月十三日出境至
    大陸地區。嗣蘇拉吉公司屆期提示甲○○先前開立支票請求
    付款，因存款不足而遭退票，且九十年十一月十日甲○○所
    承諾之付款支票均未交付，迭次與甲○○聯繫，甲○○均不
    知去向，經張錡益告知蘇拉吉公司已將裸鑽典當一事，蘇拉
    吉公司始知受騙。
二、案經內政部警政署刑事警察局移送臺灣臺北地方法院檢察署
    檢察官呈請臺灣高等法院檢察署核轉臺灣臺中地方法院檢察
    署檢察官偵查起訴。
    理  由
一、訊據被告甲○○固不否認向蘇拉吉公司購買裸鑽並典當之事
    實，惟矢口否認有何詐欺犯行，其於偵查中辯稱：其僅有一
    千多萬元貨款尚未付清，該一千多萬元是九十年七、八月間
    所進的貨，當時公司還在運轉，每月還有四、五百萬元業績
    ，一直有付貨款，直到十一月被利息咬死才無力支付貨款，
    當時其有將剩餘裸鑽及現今還給蘇拉吉公司，其與蘇拉吉公
    司是長期生意往來云云。復於審理中辯稱：二千多萬元這批
    鑽石大約是在跳票的前半年左右陸續向蘇拉吉公司進的裸鑽
    ，約九十年四、五月開始進貨，到七月時累積到二千多萬元
    ，二千多萬元是陸續合計的金額，大部分都是在臺中市○○
    路○段一０一號十一樓之一其所經營之公司處購買的，其於
    同年十一月十二日跳票，當天我還在公司處理貨款，因為有
    一筆我向民間借款沒有入帳所以才跳票，而且其還有兩百多
    萬元的貨款還沒有收，至於九十年十一月十日在臺北世貿中
    心是珠寶展，因為其有訂單要交貨，是在九十年十月間和蘇
    拉吉公司老闆談妥訂購事宜，後來請其在同年十一月十日到
    台北珠寶展拿鑽石，其拿了兩百多萬元的裸鑽，裸鑽拿了以
    後，原本要交給工廠生產，因為十日是週末，十二日又跳票
    ，所以就把這批鑽石拿回來，因為地下錢莊找，所以其就跑
    了，這批鑽石並沒有拿去典當，至於二千多萬元那批裸鑽有
    部分陸續去典當，其是因為資金調度的問題，且其還有典當
    自己部分資產，其於九十年年初就有陸續典當的情形，都是
    鑽石成品及裸鑽，當時其每月的業績約一千多萬，三月的時
    候業務量急速減縮剩三百多萬元，因為每月必須支出的薪資
    及費用有八、九百萬元，資金不夠，所以先拿去借錢，讓支
    票能夠兌現以維持信用，因為有一些債權人找其，其害怕所
    以跑到大陸去，從大陸回來後，就身上的貨及一百四十萬元
    交給告訴人云云；復辯稱：其沒有詐騙的意思，只是生意資
    金調度方式不對，造成經營上出問題；其和蘇拉吉公司交易
    有三年，最早是八十八年開始有生意往來，當時每個月都有
    二、三百萬元交易，後來週轉不靈，九十年三、四月就要跑
    當舖，因為公司還在運作，但業績拉不上來，其到當舖的金
    額約五千萬元以上，進當舖只能拿四成金額，是希望把業績
    拉起來，所以才繼續和告訴人交易，而且一開始去當舖是拿
    自己的貨，其方法是不對，但其沒有惡意，當時只想維護信
    用及業績，而其和告訴人公司買賣金額很大，付清的金額超
    過三、四千萬元，其去珠寶展拿的貨是在週六，是告訴人找
    其做生意，不是其找告訴人做生意，這筆貨後來有還給告訴
    人云云。經查：被告向告訴人蘇拉吉公司連續多次購買裸鑽
    金額達二千餘萬元，嗣開立支票竟遭退票，被告並未依約付
    款及交付支票，且將購得裸鑽典當，並於交易後立即退票並
    逃逸無蹤之事實，業據證人即告訴人蘇拉吉公司人員夏伯拿
    迭於警詢時、偵查中及本院審理中指證明確。另同案被告李
    冠諭於警詢時、偵查中供稱：九十年十一月十二日曾拿裸鑽
    至臺中市永大當鋪典當，是用其的名義點當，但錢都被告甲
    ○○拿走的等語；另同案被告張錡益於警詢時、偵查中供稱
    ：自八十九年七月中旬至九十年十一月十日止，在凌聖公司
    上班，因為公司出事才離職，其曾到蘇拉吉公司拿過一次裸
    鑽，是被告甲○○指示其過去，買鑽石的都是甲○○接洽，
    其只負責鑽石成品銷售，沒有與蘇拉吉公司接洽過買賣鑽石
    的事，被告甲○○曾帶其去當鋪點當鑽石，因為被告甲○○
    說公司周轉不靈，點當鑽石的錢都交給甲○○，或匯到其帳
    戶等語。另證人林壹楓即永大當鋪負責人於警詢時、偵查中
    證稱：其認識被告甲○○、同案被告李冠諭及張錡益三人，
    因為被告甲○○第一次開賓士車到其店裡典當，另二人陪同
    被告甲○○，之後證人李冠諭有拿裸鑽來典當，大概有三次
    ，都是渠等三人輪流陪同典當，當時三人都有說公司是做買
    賣裸鑽，被告甲○○還有給其公司名片，九十年八月十日點
    當轎車一百三十萬元、十月十一日典當六十萬元、十月二十
    二日典當一百六十萬元、十月三十一日典當一百十五萬元、
    十一月十二日典當一百五十萬元等語。又證人黃世裕即城市
    當鋪負責人於警詢時、偵查中證稱：同案被告張錡益拿鑽石
    到店裡點當才認識張錡益於八十九年十一月二十日第一次到
    店裡典當，之後陸續至店裡回贖或支付利息、典當，最後一
    次是九十年八月二十九日，張錡益只有典當鑽石，都是二十
    分至三十分左右，張錡益說公司是做鑽石買賣及批發，每次
    都是張錡益來典當，張錡益曾回贖過三、四次，點當過十三
    次，九十年二月二十八日，質當一百三十萬元、三月十日質
    當一百萬元、一百萬元、三月十四日質當八十萬元、四月十
    九日質當一百三十萬元、六月三十日質當一百十萬元、七月
    九日質當二百二十萬元、七月十九日質當七十五萬元，七月
    二十五日質當一百五十萬元、七月三十一日質當九十五萬元
    、八月十五日質當二百八十萬元、八月二十九日質當一百五
    十萬元、九十萬元等語，足見被告確有將購入裸鑽多次典當
    之情事，而被告於審理中供承其於九十年初就有陸續典當的
    情形，都是鑽石成品及裸鑽，當時其每月的業績約一千多萬
    元，三月的時候業務量急速減縮剩三百多萬元，因為每月必
    須支出的薪資及費用有八、九百萬元，資金不夠，所以先拿
    去借錢，讓支票能夠兌現以維持信用等語，足見被告甲○○
    財務狀況已極為惡劣，在進貨後非循正常加工銷售管道經營
    ，而以典當方式處理財務，且典當次數極多，可知其早已無
    資力支付告訴人蘇拉吉公司九十年七、八月間一千餘萬元貨
    款，被告竟仍隱瞞上情，開立支票以為付款方式取信蘇拉吉
    公司，致使告訴人蘇拉吉公司陷於錯誤而交付裸鑽方式詐取
    財物甚明。此外，復有永大當鋪點當明細表影本一份、永大
    當鋪當票影本五份、託售保管條影本二十二份、支票影本二
    十六份、退票理由單影本七份、典當借款收據一份及建華商
    業銀行臺中分行九十二年十月一日（九二）中作字第００一
    七二號函在卷可參。綜上，被告從事珠寶業，向告訴人蘇拉
    吉公司進貨後，未以正常方式銷售裸鑽，而迭以將購入裸鑽
    典當以處理其財務，顯見其明知其已無資力，仍隱瞞上情，
    並開立支票支付貨款取信告訴人，再三向告訴人蘇拉吉公司
    訂貨再持以典當，嗣坐令支票退票並迅速離境，顯見其有詐
    欺之事實至為明確，犯行洵堪認，應予依法論科。
二、核被告甲○○所為，係犯刑法第三百三十九條第一項詐欺取
    財罪。被告先後多次詐欺取財犯行，時間緊接，犯罪構成要
    件相同，顯係基於概括之犯意反覆為之，為連續犯，應依刑
    法第五十六條之規定論以一罪，並加重其刑。爰審酌被告因
    財務狀況不佳，為求週轉進貨後典當，以勉力維持公司經營
    ，其行為固屬非是，惟其動機、目的尚非至惡，然其詐取裸
    鑽價值甚高，造成告訴人損害甚鉅，迄今未與告訴人達成和
    解，賠償告訴人損失，且被告雖坦言此典當方式調度資金行
    為不對，然仍矢口否認犯罪之犯後態度等一切情狀，量處如
    主文所示之刑，以資懲儆。
據上論斷，應依刑事訴訟法第二百九十九條第一項前段，刑法第
五十六條、第三百三十九條第一項，罰金罰鍰提高標準條例第一
條前段，判決如主文。
本案經檢察官乙○○到庭執行職務。
中　　華　　民　　國　　94　　年　　10　　月　　27　　日
                  刑事第十四庭  審判長  法  官  楊真明
                                        法  官  黃渙文
                                        法  官  陳  葳
上正本證明與原本無異。
如不服本判決，應於收受本判決後十日內向本院提出上訴書狀，
其未敘述上訴理由者，並得於提起上訴後十日內向本院補提理由
書狀（均須按他造當事人之人數附繕本）「切勿逕送上級法院」
                                        書記官  張雅如
中　　華　　民　　國　　94　　年　　10　　月　　28　　日
附表：
被告簽發支付裸鑽價金之支票：
┌──┬───┬──────┬──────┬────────┬─────┐
│編號│發票人│付  款  人  │票載發票日  │  金額（新臺幣）│ 票號     │
├──┼───┼──────┼──────┼────────┼─────┤
│一  │甲○○│華信商業銀行│90.11.10    │  733000        │A0000000  │
├──┼───┼──────┼──────┼────────┼─────┤
│二  │甲○○│華信商業銀行│90.11.10    │  557800        │A0000000  │
├──┼───┼──────┼──────┼────────┼─────┤
│三  │甲○○│華信商業銀行│90.11.20    │  733000        │A0000000  │
├──┼───┼──────┼──────┼────────┼─────┤
│四  │甲○○│華信商業銀行│90.11.20    │  557800        │A0000000  │
├──┼───┼──────┼──────┼────────┼─────┤
│五  │甲○○│華信商業銀行│90.11.30    │  0000000       │A0000000  │
├──┼───┼──────┼──────┼────────┼─────┤
│六  │甲○○│華信商業銀行│90.11.30    │  557800        │A0000000  │
├──┼───┼──────┼──────┼────────┼─────┤
│七  │甲○○│華信商業銀行│90.11.31    │  0000000       │A0000000  │
├──┼───┼──────┼──────┼────────┼─────┤
│八  │甲○○│華信商業銀行│90.12.10    │  0000000       │A0000000  │
├──┼───┼──────┼──────┼────────┼─────┤
│九  │甲○○│華信商業銀行│90.12.10    │  361600        │A0000000  │
├──┼───┼──────┼──────┼────────┼─────┤
│十  │甲○○│華信商業銀行│90.12.20    │  0000000       │A0000000  │
├──┼───┼──────┼──────┼────────┼─────┤
│十一│甲○○│華信商業銀行│90.12.20    │  448300        │A0000000  │
├──┼───┼──────┼──────┼────────┼─────┤
│十二│甲○○│華信商業銀行│90.12.31    │  448300        │A0000000  │
├──┼───┼──────┼──────┼────────┼─────┤
│十三│甲○○│華信商業銀行│90.11.31    │  0000000       │A0000000  │
├──┼───┼──────┼──────┼────────┼─────┤
│十四│甲○○│華信商業銀行│91.01.10    │  448300        │A0000000  │
├──┼───┼──────┼──────┼────────┼─────┤
│十五│甲○○│華信商業銀行│91.01.10    │  0000000       │A0000000  │
├──┼───┼──────┼──────┼────────┼─────┤
│十六│甲○○│華信商業銀行│91.01.20    │  0000000       │A0000000  │
├──┼───┼──────┼──────┼────────┼─────┤
│十七│甲○○│華信商業銀行│91.01.31    │  0000000       │A0000000  │
├──┼───┼──────┼──────┼────────┼─────┤
│十八│甲○○│華信商業銀行│91.01.31    │  0000000       │A0000000  │
├──┼───┼──────┼──────┼────────┼─────┤
│十九│甲○○│華信商業銀行│91.02.28    │  0000000       │A0000000  │
├──┼───┼──────┼──────┼────────┼─────┤
│二十│甲○○│華信商業銀行│91.02.28    │  229800        │A0000000  │
├──┼───┼──────┼──────┼────────┼─────┤
│二一│甲○○│華信商業銀行│91.02.29    │  695900        │A0000000  │
├──┼───┼──────┼──────┼────────┼─────┤
│二二│甲○○│華信商業銀行│91.03.31    │  0000000       │A0000000  │
├──┼───┼──────┼──────┼────────┼─────┤
│二三│甲○○│華信商業銀行│91.03.31    │  0000000       │A0000000  │
├──┼───┼──────┼──────┼────────┼─────┤
│二四│甲○○│華信商業銀行│91.04.30    │  0000000       │A0000000  │
├──┼───┼──────┼──────┼────────┼─────┤
│二五│甲○○│華信商業銀行│91.05.31    │  0000000       │A0000000  │
├──┼───┼──────┼──────┼────────┼─────┤
│二六│甲○○│華信商業銀行│90.11.12    │  197700        │A0000000  │
└──┴───┴──────┴──────┴────────┴─────┘
附錄法條：
刑法第三百三十九條：
意圖為自己或第三人不法之所有，以詐術使人將本人或第三人之
物交付者，處五年以下有期徒刑、拘役或科或併科一千元以下罰
金。
以前項方法得財產上不法之利益或使第三人得之者，亦同。
